【裁判字號】    99,審易,133
【裁判日期】    990210
【裁判案由】    妨害自由等
【裁判全文】
臺灣高雄地方法院刑事判決             99年度審易字第133號
公  訴  人  臺灣高雄地方法院檢察署檢察官
被      告  丙○○
上列被告因妨害自由等案件，經檢察官提起公訴（98年度偵字第
36379號），本院依簡式審判程序判決如下：
    主  文
丙○○犯不能安全駕駛動力交通工具罪，處有期徒刑肆月；又犯
強制罪，處有期徒刑壹年，扣案之玩具手槍壹支（含彈匣壹個）
沒收。應執行有期徒刑壹年貳月，扣案之玩具手槍壹支（含彈匣
壹個）沒收。
    事  實
一、丙○○於民國98年12月2 日15時許，在高雄市○○區○○路
    83號5 樓內飲用酒類後，明知其飲用酒精後已有注意力無法
    集中等情形，已達不能安全駕駛動力交通工具之程度，竟不
    顧公眾之安危，猶仍於同日17時15分前不久，騎乘車牌號碼
    XJE-207 號重型機車上路，沿高雄市○○區○○路由東往西
    方向行駛，於同日17時15分許，行經高雄市○○區○○路與
    自由路口時，因逆向跨越分向線行駛而險與對向駕駛車牌號
    碼ZS-2702 號自用小客車、搭載其孫即兒童雲○維（真實姓
    名年籍等資料詳卷）之乙○○發生擦撞，丙○○竟心生不滿
    ，突然將機車騎至馬路中停下，擋住乙○○去路，乙○○見
    狀不得不煞車停下，以此脅迫之方法，妨害乙○○行使駕車
    行駛道路之權利。丙○○見乙○○停車後，旋即下車並起出
    其所有不具殺傷力之玩具手槍1 支（含彈匣1 個），走至該
    自用小客車之左前車門車窗前，要求乙○○下車，然乙○○
    見丙○○持槍前來理論而心生害怕，為免身體安全受到危害
    ，乃拒不下車。丙○○見見狀，又基於毀損之犯意，持前揭
    玩具手槍敲打該自用小客車多處，致該車之左前車門車窗玻
    璃產生裂痕、左前車門板金遭刮畫1 條不規則線及左後視鏡
    斷裂，足以生損害於乙○○。此時，乙○○擔心雲○維之身
    體安全受到危害，遂打開左前車門車窗，丙○○乃承前妨害
    人行使權利之犯意，持該玩具槍伸入車內，抵住乙○○左頸
    部位，迫使乙○○下車，而以此強暴之方式，妨害乙○○駕
    車自由離去之權利。斯時，乙○○見車上兒童雲○維仍一直
    哭泣，遂下車與丙○○發生拉扯並大聲呼救，經附近民眾報
    警處理，於同日17時21分許，員警當場對丙○○施以測試其
    呼氣酒精濃度達每公升0.89毫克，並扣得丙○○所有供實施
    本件強制及毀損犯行所用之玩具槍1 支（含彈匣1 個），而
    查悉上情。
二、案經乙○○訴由高雄市政府警察局左營分局移送臺灣高雄地
    方法院檢察署檢察官偵查起訴。
    理  由
一、本件被告丙○○所犯係死刑、無期徒刑、最輕本刑為3 年以
    上有期徒刑以外之罪，其於審理中就被訴事實為有罪之陳述
    ，經本院告知簡式審判程序之旨，並聽取檢察官及被告之意
    見後，裁定行簡式審判程序，合先敘明。
二、上開事實，業據被告於警詢、偵查及本院審理中坦白承認（
    見警卷第1 至4 頁、偵卷第4 頁、本院卷第25頁）。核與證
    人乙○○於警詢中證述之情節相符（見警卷第5 至6 頁）；
    復有扣押筆錄、扣押物品目錄表、扣押物品收據、蒐證照片
    、酒精濃度測試單、高雄市政府警察局舉發違反道路交通管
    理事件通知書及執行交通違規宜置保管車輛收據、刑法第18
    5 條之3 案件測試觀察紀錄表車籍資料、玩具手槍型錄、高
    雄縣政府警察局槍彈鑑定書在卷（見警卷第9 至16、22至23
    頁、本院卷第19至21頁），及扣案玩具手槍1 支（含彈匣1
    個）可參。且按刑法第185 條之3 規定所謂「不能安全駕駛
    」，乃抽象危險犯，並不以發生具體危險為必要，對於呼氣
    酒精濃度已達每公升0.55毫克以上，肇事率為一般正常人之
    10 倍 ，認為已達不能安全駕車之標準，此業經法務部88年
    5 月18日以法88檢字第001669號函告週知，應為絕對不能安
    全駕駛動力交通工具。又當人飲酒後，若以呼氣酒精濃度測
    試器測得之呼氣濃度達到每公升0.5 毫克時，反應較慢，感
    覺減低，將影響駕駛；達到每公升0.75毫克時，思考與個性
    行為均會改變；達到每公升1.0 毫克時，步態不穩，噁心嘔
    吐，精神混惑不清晰；達到每公升1.5 毫克時，說話不清楚
    ，感覺喪失，視力模糊；達到每公升2.0 毫克時，體溫與血
    糖均降低，肌肉控制差，甚至會導致癲癇發作；達到每公升
    3.5 毫克時，則已經神智不清，反射減低，甚至呼吸抑制，
    亦業據行政院國軍退除役官兵輔導委員會臺北榮民總醫院以
    民國88年8 月5 日（88）北總內字第26868 號函釋明確。查
    本件被告吐氣之酒精濃度高達每公升0.89毫克，有酒精濃度
    測試單可佐，依據上開研究報告有關駕駛人酒後駕車行為表
    現之結論，堪認被告因飲酒已至駕駛技巧障礙，視覺及行為
    反應能力減低，而達不能安全駕駛動力交通工具無疑，足見
    被告之任意性自白與事實相符。從而，本件事證明確，被告
    犯行堪以認定，應依法論科。
三、按刑法第302 條第1 項、第304 條第1 項及第305 條之罪所
    保護之法益均為人之行動自由，罪質相同；又刑法第305 條
    之恐嚇罪，係指單純以將來加害生命、身體、自由、名譽、
    財產之事，恐嚇他人致生危害於安全者而言。如對於他人之
    生命、身體等，以現實之強暴脅迫手段加以危害要挾，使人
    行無義務之事或妨害人行使權利，應構成刑法第304 條之強
    制罪，縱有恐嚇行為，亦僅屬犯強制罪之手段，無更論以恐
    嚇危害安全罪之餘地（最高法院82年度台上字第1670號判決
    、84年度台非字第194 號判決參照）。次按數行為於同時同
    地或密切接近之時地實施，侵害同一之法益，各行為之獨立
    性極為薄弱，依一般社會健全觀念，在時間差距上，難以強
    行分開，在刑法評價上，以視為數個舉動之接續施行，合為
    包括之一行為予以評價，較為合理，則屬接續犯，而為包括
    之一罪（最高法院92年度台上字第4693號判決參照）。查被
    告將其機車騎至馬路中停下，阻擋證人乙○○去路，嗣因見
    證人乙○○無下車之意，復又持玩具手槍伸入車內，抵住證
    人乙○○左頸部位，不准證人乙○○離去之行為，係犯刑法
    第304 條第1 項之強制罪。再被告先以機車阻擋證人乙○○
    離去，復持玩具手槍恫嚇證人乙○○下車，係在密切接近之
    時間、在同一地點，所為之2 次強暴、脅迫之舉動，其行為
    之獨立性極為薄弱，且侵害同一法益，應視為數個舉動之接
    續施行，屬接續犯，為包括之一罪。偵查檢察官認被告持玩
    具手槍抵住證人乙○○，強迫其下車之行為，係構成刑法第
    305 條之恐嚇危安全罪，而應與刑法304 條之強制罪分論併
    罰，揆之上開說明，自有未洽。是核被告所為，係犯刑法第
    185 條之3 之不能安全駕駛動力交通工具罪、第304 條第1
    項之強制罪及第354 條之毀損罪。被告以一強暴、脅迫行為
    ，妨害他人行使權利及毀損他人之物品，為一行為觸犯數罪
    名之想像競合犯，應從一重之強制罪處斷。被告所犯不能安
    全駕駛動力交通工具罪與強制罪，犯意各別，行為互殊，應
    分論併罰。本院審酌被告曾因強盜等案件，經法院判處罪刑
    確定（目前假釋中），素行不良，有臺灣高等法院被告前案
    資料表可參，於飲酒後呼氣酒精濃度達每公升0.89毫克，顯
    已無法安全駕駛之情形下，仍貿然騎車上路，顯然無視於自
    身安全，並對其他參與道路交通之不特定人之生命、身體及
    財產之安全亦有危害之虞，非但未能檢討自身酒後騎車之錯
    誤在先，竟以極盡危險及惡劣之方式迫使被害人乙○○停車
    、下車，非法壓抑被害人之意思自由，造成被害人身心極度
    畏怖、恐懼及財產上之損害，量刑本不宜從輕；惟念及被告
    坦承犯行，態度尚佳等一切情狀，分別量處如主文所示之刑
    ，並定其應執行刑，以資儆懲。扣案之玩具手槍1 支（含彈
    匣1 個）為被告所有供本件強制及毀損犯行所用之物，業據
    被告坦承在卷，爰依刑法第38條第1 項第2 款之規定，宣告
    沒收。
據上論斷，應依刑事訴訟法第299 條第1 項前段，刑法第185 條
之3 、第304 條第1 項、第354 條、第55條、第51條第5 款、第
38條第1 項第2 款，刑法施行法第1條之1，判決如主文。
本案經檢察官甲○○到庭執行職務。
中    華    民    國    99    年    2     月    10    日
                  刑事第十庭    法  官  方錦源
以上正本證明與原本無異。
如不服本判決應於收受判決後10日內向本院提出上訴書狀，並應
敘述具體理由。其未敘述上訴理由者，應於上訴期間屆滿後20日
內向本院補提理由書(均須按他造當事人之人數附繕本)「切勿逕
送上級法院」。
中    華    民    國    99    年    2     月    10    日
                                書記官  黃勤涵
附錄本件判決論罪科刑法條
刑法第185 條之3
服用毒品、麻醉藥品、酒類或其他相類之物，不能安全駕駛動力
交通工具而駕駛者，處1 年以下有期徒刑、拘役或科或併科15萬
元以下罰金。
刑法第304 條第1 項
以強暴、脅迫使人行無義務之事或妨害人行使權利者，處3 年以
下有期徒刑、拘役或3 百元以下罰金。
刑法第354 條
毀棄、損壞前2 條以外之他人之物或致令不堪用，足以生損害於
公眾或他人者，處2 年以下有期徒刑、拘役或5 百元以下罰金。

司法院資訊處製作；財團法人民間司法改革基金會備份。
